臺灣高等法院民事判決　　　　　　　　93年度上易字第1071號
上訴人即附
帶被上訴人　乙○○(即鍾子雄).
被上訴人即
附帶上訴人　甲○○
訴訟代理人　林晉宏律師
　　　　　　陳傳中律師
上列當事人間，因損害賠償事件，上訴人對於中華民國93年9月2
日臺灣桃園地方法院93年度訴字第 396號第一審判決，提起上訴
，被上訴人為附帶上訴，經本院於94年 5月31日言詞辯論終結，
判決如下：
    主  文
上訴及附帶上訴均駁回。
第二審訴訟費用關於上訴部分，由上訴人負擔，附帶上訴部分，
由被上訴人負擔。
    事實及理由
一、被上訴人即附帶上訴人(以下稱被上訴人)起訴主張：上訴人
    即附帶被上訴人(以下稱上訴人)與被上訴人間為男女朋友關
    係，同居於桃園縣平鎮市○○路119巷36弄17號；91年3月26
    日凌晨零時許，於同居處所及其所有之車號 T4-6910號自用
    小客車內，基於傷害之故意徒手毆打被上訴人，致被上訴人
    受有臉部、背部及四肢等多處瘀傷之傷害；為此，基於民法
    第195條第1項之規定，求為命上訴人給付新臺幣(以下同)90
    萬元並自起訴狀繕本送達翌日起至清償日止，按週年利率5%
    計算利息之判決。並聲明：(一)上訴駁回。(二)第二審訴訟
    費用由上訴人負擔。上訴人提起第二審上訴後，於本院提起
    附帶上訴，聲明為：(一)原判決不利於被上訴人部分廢棄。
    (二)廢棄部分，上訴人應再給付被上訴人60萬元並自民國93
    年4月1日起至清償日止，按週年利率5%計算利息。
二、上訴人則以：被上訴人為上訴人之女朋友，已論及婚嫁同居
    一處，上訴人無從知悉其行蹤而起爭執，上訴人一時衝動做
    出傷害被上訴人情事，已深感後悔，多次向被上訴人道歉，
    以期獲致原諒；且上訴人為高職畢業，尚有二老有賴上訴人
    奉養，父親又中風無法自理，長期支付醫療費用，不勝負荷
    ，目前又失業中，尚須負擔房地抵押之貸款，已無資力賠償
    ；被上訴人於與上訴人同居生活期間，向上訴人借款十萬元
    ，非不得予以抵銷等語，資為抗辯；並聲明：(一)原判決不
    利於上訴人部分廢棄。(二)廢棄部分，被上訴人在第一審之
    訴駁回。(三)第一、二審訴訟費用由被上訴人負擔。對於被
    上訴人於本院提起附帶上訴，則聲明：(一)附帶上訴駁回。
    (二)附帶上訴之訴訟費用，由被上訴人負擔。
三、被上訴人主張上訴人與被上訴人間為男女朋友關係，同居於
    桃園縣平鎮市○○路119巷36弄17號；91年3月26日凌晨零時
    許，於同居處所及其所有之車號 T4-6910號自用小客車內，
    基於傷害之故意，徒手毆打被上訴人，致被上訴人受有臉部
    、背部及四肢等多處瘀傷之傷害等事實，為上訴人所不爭執
    ，且有上訴人因本件傷害，為原法院判處罪刑確定之91年度
    壢簡字第86號刑事卷足憑；被上訴人主張之上開事實，應堪
    信為真實。
四、按：因故意或過失，不法侵害他人之權利者，負損害賠償責
    任。不法侵害他人之身體、健康、名譽、自由、信用、隱私
    、貞操、或不法侵害其他人格法益而情節重大者，被害人雖
    非財產上之損害，亦得請求賠償相當之金額，民法第 184條
    第 1項前段、第195條第1項前段分別定有明文。又：慰藉金
    之賠償須以遭受侵害使精神上受有痛苦為必要，其核給之標
    準固與財產上損害之計算不同，然非不可斟酌雙方身分、資
    力與加害之程度，及其他各種情形核定相當之數額，最高法
    院51年度臺上字第 223號所著判例，可資參照。本件被上訴
    人已與上訴人同居論及婚嫁，91年 2月20日經檢查證實懷有
    身孕8週，上訴人竟於91年3月26日不顧被上訴人懷有身孕，
    徒手毆打被上訴人，致被上訴人受有臉部、背部及四肢等多
    處瘀傷之傷害，除其身體上之傷害外，尚憂慮其胎兒健康狀
    況，情緒處於不安狀態，其精神上所受痛苦不言可喻，依民
    法第 195條之規定請求上訴人給付精神慰撫金，於法尚無不
    合。
五、惟查上訴人為高職畢業，雖有存款數萬元及房屋一棟，然有
    抵押貸款 170萬元，尚有二老有賴奉養，其父中風在床之事
    實，有91年度綜合所得稅各類所得資料清單影本二紙、畢業
    證書影本一份、各類所得扣繳暨免扣繳憑單影本一份、國立
    台灣大學醫學院附設醫院診斷證明書一份在卷可佐；被上訴
    人之財產總額為517,540元，上訴人之財產總額為1,042,245
    元，有稅務電子閘門財產所得調件明細表四紙附卷為憑。審
    酌被上訴人所受傷害之實際情形、兩造間之經濟狀況、上訴
    人未積極與被上訴人商談賠償事宜、被上訴人精神上所須承
    受之痛苦等一切情狀，認被上訴人請求之精神慰撫金以30萬
    元，方為相當，逾此範圍之請求，尚嫌過高，不應准許。
六、查：因故意侵權行為而負擔之債，其債務人不得主張抵銷，
    民法第 339條定有明文。本件上訴人係因故意侵權行為對於
    被上訴人負損害賠責任而負擔之債；其抗辯被上訴人向其借
    款10萬元之事實，不僅為被上訴人所否認，又未據舉證以實
    其說，且依前揭民法第 339條之規定，非得以本件之債主張
    抵銷，上訴人上開抗辯亦非足採。
七、給付無確定期限者，債務人於債權人得請求給付時，經其催
    告而未為給付，自受催告時起，負遲延責任。其經債權人起
    訴而送達訴狀，或依督促程序送達支付命令，或為其他相類
    之行為者，與催告有同一之效力。遲延之債務，以支付金錢
    為標的者，債權人得請求依法定利率計算之遲延利息；又應
    付利息之債務，其利率未經約定，亦無法律可據者，週年利
    率為5%，民法第229條第2項、第233條第1項前段、第 203條
    分別定有明文。查本件被上訴人請求上訴人給付精神慰撫金
    ，以支付金錢為標的，又未約定利率，併請求給付自起訴狀
    繕本送達翌日，即93年4月1日起至清償日止按年息5%計算之
    利息，於法有據，亦應予准許。
八、從而，原法院於上開範圍內為被上訴人勝訴判決，並依職權
    宣告假執行、及依上訴人之陳明願供擔保，請求免為假執行
    之宣告，酌定擔保金准許之，經核於法尚無違誤；上訴意旨
    及附帶上訴意旨，分別指摘原法院對其不利部分之判決不當
    ，求予廢棄，均非有理由，均應予駁回。
據上論結，本件上訴及附帶上訴均為無理由，爰判決如主文。
中　　華　　民　　國　　94　　年　　6 　　月　　7 　　日
                  民事第五庭    審判長法　官  林丁寶
　　　　　　　　　　　　　　　      　法　官  高鳳仙
　　　　　　　　　　　      　　　　　法　官  陳博享
正本係照原本作成。
不得上訴。
中　　華　　民　　國　　94　　年　　6 　　月　　8 　　日
　　　　　　　　　　　　　　　　　　　書記官  鄭靜如
